最高法院刑事判決                                八十八年度台上字第七五一號
    上  訴  人  劉俊英  男
    被      告  乙○○  男
                甲○○  女
右上訴人因自訴被告等偽造有價證券等罪案件，不服台灣高等法院中華民國八十七年
四月二十一日第二審判決（八十六年度上訴字第六四五七號，自訴案號：台灣台北地
方法院八十六年度自字第三四三號），提起上訴，本院判決如左：
    主  文
上訴駁回。
    理  由
一偽造有價證券部分：
按刑事訴訟法第三百七十七條規定，上訴於第三審法院，非以判決違背法令為理由，
不得為之。是提起第三審上訴，應以原判決違背法令為理由，係屬法定要件。如果上
訴理由狀並未依據卷內訴訟資料，具體指摘原判決不適用何種法則或如何適用不當，
或所指摘原判決違法情事，顯與法律規定得為第三審上訴理由之違法情形，不相適合
時，均應認其上訴為違背法律上之程式，予以駁回。本件原判決維持第一審就被告乙
○○、甲○○被訴偽造有價證券部分諭知無罪之判決，駁回上訴人劉俊英在第二審之
上訴。已詳所憑之證據及認定之理由。從形式上觀察，原判決並無任何違背法令之
處。按署名，以證明其主體之同一性為已足，並不以簽署姓名為必要，即用化名、代
名、偏名、筆名或僅簽名字，亦無不可。因之行為人如以其偏名為法律行為，苟其偏
名，係行之有年，且為社會上多數人所知，則該偏名已足以證明其主體之同一性，該
行為人即無偽造他人名義之犯意。乙○○在第一審供稱：因本名筆劃不好，才用陳宗
旗名字，大家都知，有名片為憑等語（見一審卷三十六頁），上訴人在第一審亦承認
看過該名片，知其名為陳宗旗，跳票才知其本名為乙○○無訛（見一審卷三十七頁）
。足見乙○○使用陳宗旗偏名，已行之有年，且為社會上多數人所知，該偏名已足以
證明其主體之同一性。其以陳宗旗偏名簽發本票，自無偽造本票可言。原判決認定乙
○○無偽造有價證券故意，與甲○○均不成立偽造有價證券罪，其認事採證並不違反
經驗法則與論理法則。上訴意旨置原判決之論於不顧，徒憑己見，對原審採證認事
之職權行使，任意指摘，謂原審認事採證有違經驗法則與論理法則云云，難謂已符合
首揭法定上訴要件，其上訴違背法律上之程式，應予駁回。
二詐欺部分：
按刑事訴訟法第三百七十六條所列各罪之案件，經第二審判決者，不得上訴於第三審
法院，法有明文。本件上訴人自訴被告等共犯刑法第三百三十九條第一項之詐欺罪部
分，核屬刑事訴訟法第三百七十六條第四款之案件。依首開說明，既經第二審判決，
自不得上訴於第三審法院，上訴人竟復提起上訴，顯為法所不許。
據上論結，應依刑事訴訟法第三百九十五條前段，判決如主文。
中      華      民      國    八十八    年      二      月     十一     日
                              最高法院刑事第八庭
                                  審判長法官  謝  家  鶴
                                        法官  洪  文  章
                                        法官  花  滿  堂
                                        法官  陳  世  淙
                                        法官  呂  潮  澤
      右正本證明與原本無異
                                              書  記  官
中      華      民      國    八十八    年      二      月     二十四   日
                                                                        Ｒ
